【裁判字號】    99,交抗,510
【裁判日期】    990129
【裁判案由】    違反道路交通管理處罰條例
【裁判全文】
臺灣高等法院交通事件裁定             99年度交抗字第510號
抗  告  人
即受處分人  甲○○
上列抗告人因違反道路交通管理處罰條例案件，不服臺灣板橋地
方法院，中華民國98年12月11日所為裁定（98年度交聲字第3921
號），提起抗告，本院裁定如下：
    主  文
原裁定撤銷，發回臺灣板橋地方法院。
    理  由
一、原裁定意旨略以：本件抗告人即受處分人甲○○所有車牌號
    碼BAR-703號重型機車，於民國97年10月16日9時29分許，在
    臺北縣板橋市○○路與北門街口，因「不依規定駛入來車道
    」之違規事實，經原處分機關依道路交通管理處罰條例第45
    條第3款及第63條第1項第1款之規定，於98年9月22日裁處異
    議人罰鍰新臺幣（下同）1,800元，並記違規點數1點，且該
    違反道路交通管理事件裁決書（下稱裁決書）已經原處分機
    關交付郵務機關向受處分人住所地即「臺北縣板橋市○○街
    331巷57弄11號之2」為送達，由具有辨別事理能力並得受領
    該裁決文書之同居人即受處分人之父呂秋爐收受，於98年 9
    月25日合法送達之事實，有裁決書及交通部公路總局臺北區
    監理所板橋監理站送達證書各1 份在卷可稽，又原處分機關
    係位於臺北縣中和市○○路○段116號，而本件受處分人於上
    開裁決書送達時之住所係位於臺北縣板橋市○○街331 巷57
    弄11號之 2，核與原處分機關所在地並非屬在一個縣轄市，
    惟受處分人仍居住於受理本件聲明異議案之原審管轄區域內
    ，依司法院所發布之「法院訴訟當事人在途期間標準」第 4
    條第1款第2目、第2條第1款等規定，受處分人提出聲明異議
    ，其在途期間予以扣除2 日，故本件聲明異議期間，應自裁
    決書送達日即98年9 月25日之翌日起算20日，並扣除在途期
    間2 日後，原應至98年10月17日即已屆滿，因該日為星期六
    ，依道路交通管理處罰條例第89條前段準用刑事訴訟法第65
    條再準用民法第122 條之規定，以次上班日即98年10月19日
    為異議期間之末日，惟受處分人遲至98年10月27日始具狀聲
    明異議，此有蓋有原處分機關收文章之聲明異議狀乙份附卷
    可按，是以受處分人聲明異議之時間自其收受裁決書之翌日
    起算，已逾前述聲明異議之法定不變期間，則揆諸首揭規定
    ，其異議不合法律上之程式且無從補正，自應將其異議駁回
    。另查，受處分人之父呂秋爐固於98年9 月25日，向原處分
    機關提出「交通部公路總局臺北區監理所板橋監理站違規案
    件陳述書」1 紙，敘明於收受上揭裁決書前，未收受接獲舉
    發通知單，故不服原裁決云云，雖可認實質上係欲向原審提
    出聲明異議，然本件道路交通管理事件裁決書之處分對象為
    甲○○，自應由甲○○本人於收受裁決書之翌日起20日內，
    敘明異議理由向本院聲明異議，惟上揭陳述書，係由非原處
    分機關裁罰之受處分人之呂秋爐具狀提出，揆諸前揭說明，
    其上揭聲明異議亦不合法律上程式，自應將其異議予以駁回
    云云。
二、抗告意旨略以：抗告人於98年9 月25日收受板橋監理站之裁
    決書前，未曾收受原舉發機關之通知單、舉發相片等文件，
    且因抗告人於98年8月5日徵召入伍，曾至板橋監理站服務台
    洽詢有關徵召入伍應如何申訴舉發案件事宜，並已完成申請
    ，惟板橋監理站於98年10月14日始檢送通知單存根聯、送達
    證書影本及採證照片掃描圖檔，並說明已依法完成寄存送達
    在案，依違反法條裁處罰鍰1,800 元，如有不服處罰，得於
    接到裁決書之翌日20日內，向管轄地方法院聲明異議。抗告
    人於同年10月27日已至板橋監理所具狀聲明異議，該案件延
    滯1 年才收到告知舉發之通知，有所不公，抗告人非有意拒
    繳罰款云云。
三、按處理違反道路交通管理事件，有關文書送達之程序，準用
    行政程序法送達之規定，此為違反道路交通管理事件統一裁
    罰基準及處理細則第5 條所明定。次按對於在軍隊或軍艦服
    役之軍人為送達者，應囑託該管軍事機關或長官為之，行政
    程序法第88條定有明文。經查，抗告人甲○○為現役軍人，
    此有抗告人提出之臺灣省臺北縣板橋市應徵（召）服兵役證
    明書可稽，則交通部公路總局臺北區監理所板橋監理站98年
    9月22日板監裁字第裁41-CP0000000 號違反道路交通管理事
    件裁決書之送達，未依違反道路交通管理事件統一裁罰基準
    及處理細則第5 條、行政程序法第88條規定囑託抗告人之軍
    事機關或長官為之，而向抗告人之戶籍地送達，其送達並非
    合法。且原處分機關裁決時，抗告人是否於軍中服役，攸關
    原處分機關裁決書送達是否合法之判斷，尚有查明之必要。
    原審未予查明，遽認本件違反道路交通管理事件裁決書業已
    合法送達予抗告人，而認抗告人之聲明異議已逾法定不變期
    間，予以駁回異議，尚嫌速斷，原裁定既有可議，自應由本
    院將原裁定撤銷，發回原審法院更為適當之裁定。
四、據上論結，應依道路交通案件處理辦法第26條，刑事訴訟法
    第413條前段，裁定如主文。
中    華    民    國    99    年    1    月    29     日
                  刑事第二十一庭審判長法  官  蔡聰明
                                      法  官  楊力進
                                      法  官  許永煌
以上正本證明與原本無異。
不得再抗告。
                                      書記官  江采廷
中    華    民    國    99    年    1     月    29    日


司法院資訊處製作；財團法人民間司法改革基金會備份。
